---
title: "Separabilidad Firmas Espectrales"
author: "Cristian Brenes P"
format: pdf
editor: visual
---

## Descripción

Herramienta para evaluar la separabilidad de firmas espectrales de *uso/cobertura de la tierra*.

Este ejercicio usa como **input** un archivo de hoja de calculo formato excel en donde:

-   **LEY:** Es el campo con los codigos de uso cobertura
-   **mean_0 a mean_6:** Son los campos con las medias de los valores espectrales de cada poligono de entrenamiento en cada banda de la imagen.

## Carga de las librerías

Carga de las librerías necesarias para la implementación del PCA, y las graficas:

```{r}
library(factoextra)
library(dplyr)
library(readxl)
```

## Carga de la hoja de calculo

Llama la hoja del cálculo con los datos de entrenamiento. Redireccione la ubicación de la hoja en caso necesario.

```{r}
#| echo: false
data <- read_excel("E:/UAC/2024/CF_TRIFINIO/CLASS/separacion_clases_2.xlsx")
head (data)
```

## Análisis de Componententes principales PCA

Implementación del PCA. En este ejemplo las columnas 3 a 9 contienen los valores espectrales de cada banda.

```{r}
#| echo: TRUE
pca_result <- prcomp(data[, 3:9], scale = TRUE)
```

## Agregación de los resultados al DF orginal

Se agregan los resultados del PCA al DF orginal

```{r}
# echo: TRUE
data_pca <- as.data.frame(pca_result$x)          
data_pca$LEY <- data$ley
```

## Sumary de los PC 1 y 2

Resumen estadístico para evaluar separabilidad por clase en PC1 y PC2

```{r}
class_summary <- data_pca %>%
  group_by(LEY) %>%
  summarise(PC1_mean = mean(PC1),
            PC1_sd = sd(PC1),
            PC2_mean = mean(PC2),
            PC2_sd = sd(PC2))

print(class_summary)
```

## Gráfico BoxPlot para las clases

Se crea un boxplot para cada clase en función de PC 1 y 2

```{r}

# Gráfico de boxplot para PC1 y PC2, según las clases
par(mfrow = c(1, 2))  # Dividir la ventana gráfica en 2

# Boxplot para PC1
boxplot(PC1 ~ LEY, data = data_pca, main = "Separabilidad en PC1 por clase",
        xlab = "Clase (LEY)", ylab = "PC1", las = 2, col = rainbow(length(unique(data_pca$LEY))))

# Boxplot para PC2
boxplot(PC2 ~ LEY, data = data_pca, main = "Separabilidad en PC2 por clase",
        xlab = "Clase (LEY)", ylab = "PC2", las = 2, col = rainbow(length(unique(data_pca$LEY))))


```

## Gráfico de dispersión

Se comparan 2 clases especificas por ejemplo Bosque latifoliado (BL) vs Bosque de coníferas. Cambiar los nombres de las clases y título del gráfico.

```{r}
data_filtered <- data_pca %>% filter(LEY %in% c("BL", "BC"))
colores <- c("black", "blue")
pchs <- c(17, 15)  
plot(data_filtered$PC1, data_filtered$PC2,
     col = colores[as.factor(data_filtered$LEY)],
     pch = pchs[as.factor(data_filtered$LEY)],
     xlab = "PC1", ylab = "PC2",
     main = "Separabilidad Espectral entre BL y BC",
     xlim = range(data_filtered$PC1), ylim = range(data_filtered$PC2))
legend("bottomright", inset = c(-0.1, 0), legend = c("BL", "BC"), 
       col = colores, pch = pchs, xpd = TRUE, bty = "n")

```
